臺灣板橋地方法院刑事判決　　　　　　　95年度訴更字第12號
公　訴　人　臺灣板橋地方法院檢察署檢察官
被　　　告　甲○○
指定辯護人　本院公設辯護人　乙○○
上列被告因槍砲彈藥刀械管制條例案件，不服本院93年度訴字第
2115 號 ，中華民國94年12月15日判決（起訴案號：臺灣板橋地
方法院檢察署93年度核退字第510 號），提起上訴，經判決後，
由臺灣高等法院發回更審，本院判決如下：
    主  文
本件公訴不受理。
    理  由
一、公訴意旨略以：被告甲○○明知未經許可，不得製造、轉讓
    公告查禁之槍彈，竟於民國93年3 月中旬，先向姓名年籍不
    詳、綽號「大胖仔」之成年男子取得土造金屬槍管及改造子
    彈5 顆（直徑約7.8mm 之金屬彈頭，經取樣2 顆試射，均可
    擊發，具有殺傷力）後，再到不詳之玩具模型店，以新臺幣
    5,000 元之代價，購得仿GLOCK 廠17型半自動手槍製造之玩
    具手槍1 把，在臺北縣五股鄉○○路15號8 樓住處附近，將
    上開土造金屬槍管及玩具手槍換裝製造成機械性能良好，可
    擊發適用子彈，具殺傷力，槍枝全長約20cm，槍管長約115m
    m ，彈室內徑約10.6mm，槍管外徑約13.8mm，槍管內徑約7.
    9mm 之改造手槍一把（含彈匣一個，槍枝管制編號：000000
    0000號），並於93年4 月30日凌晨0 時許，在臺北縣林口鄉
    ○○○街路旁，將上開槍彈轉讓予邱國勝（被訴持有改造手
    槍、子彈部分另行審結）。嗣於93年6 月4 日下午2 時50分
    許，在臺北縣五股鄉○○路15號8 樓為警查獲，並主動帶同
    警方於同日下午5 時40分許，找到邱國勝，由邱國勝帶同警
    方至臺北縣三峽鎮麻園里麻園13之1 號旁圍牆下之草叢中，
    起出上開改造槍、彈，因認被告涉有修正前槍砲彈藥刀械管
    制條例第11條第1 項之未經許可製造可發射子彈具有殺傷力
    之改造手槍罪、第11條第2 項之未經許可轉讓可發射子彈具
    有殺傷力之改造手槍罪、第12條第2 項（未修正）之未經許
    可轉讓子彈罪等罪嫌等語。
二、按對於被告無審判權者，應諭知不受理之判決，刑事訴訟法
    第303 條第6 款定有明文。再按現役軍人犯陸海空軍刑法及
    其特別法之罪，依軍事審判法之規定追訴審判之。又犯罪在
    任職服役前，發覺在任職服役中者，依軍事審判法追訴審判
    ；但案件在追訴審判中而離職離役者，初審案件應移送該管
    第一審之法院，上訴案件應移送該管第二審之法院審判。犯
    罪在任職服役中，發覺在離職離役者，由法院審判。軍事審
    判法第1 條第1 項、第5 條第1 、2 項分別定有明文。是現
    役軍人犯陸海空軍刑法或其特別法之罪，而其犯罪及發覺時
    均在任職服役中者，揆之前揭法條意旨，應由軍法機關審判
    ，不因其在追訴審判中離職離役而異，最高法院94年度臺非
    字第269號刑事判決參照。
三、查被告甲○○係於91年11月19日入伍服役，主要專長為汽車
    駕駛兵，役期至93年6 月21日止，有（93）詳仁台伍字第16
    99號退伍令及其上所載之國軍常備兵軍職基本資料暨專長授
    予證明附卷可稽，是起訴意旨所指被告之犯罪時間、為警查
    獲發覺犯罪時間，均於被告任職服役中，應堪認定。
四、訊據被告固坦承：於93年3 月中旬製造槍的時候，因為當時
    在當兵，所以打算槍製造好的時候就將槍放在邱國勝那裡，
    亦是要轉讓給邱國勝等語（見本院卷審理筆錄第4 頁），顯
    然被告於製造上開改造手槍時，即有將之轉讓予邱國勝之目
    的，且公訴人於本院前審審理時補充理由書亦載明被告上開
    犯行，係涉犯修正前槍砲彈藥刀械管制條例第11條第1 項之
    未經許可製造可發射子彈具有殺傷力之改造手槍罪、第11條
    第2 項之未經許可轉讓可發射子彈具有殺傷力之改造手槍罪
    、第12條第2 項（未修正）之未經許可轉讓子彈罪等罪嫌，
    並認被告以一行為，同時轉讓槍、彈，觸犯未經許可轉讓可
    發射子彈具有殺傷力之改造手槍罪、未經許可轉讓子彈罪兩
    罪名，為想像競合犯，應從一重之未經許可轉讓可發射子彈
    具有殺傷力之改造手槍罪處斷。又其所犯之未經許可製造可
    發射子彈具有殺傷造手槍罪、未經許可轉讓可發射子彈具有
    殺傷力之改造手槍罪兩罪間，有方法結果之牽連關係，應從
    一重之未經許可製造可發射子彈具有殺傷力之改造手槍罪處
    斷等語（見本院93年度訴字第2115號卷第55頁），固非無據
    ，然依上開闡論，被告犯本件未經許可製造可發射子彈具有
    殺傷力之改造手槍罪及被發覺時，均在被告任職服役中，而
    刑法上所謂軍用槍砲，係指能供軍事上使用者而言，而涉案
    槍枝是否能供軍用，應由軍事機關鑑定（司法院院字第1572
    號解釋、最高法院56年臺非字第181 號判決可參），茲陸海
    空軍刑法係刑法之特別法，自應為相同之解釋。且依國防部
    之見解，具殺傷力性能之槍械，均可供軍用、警用及自衛用
    ，故法院及檢察機關受理之非法槍械（含疑似國軍、警用制
    式槍械或土造、改造及玩具槍等），應比照警察機關緝獲非
    法槍械送驗方式統一送內政部警政署刑事警察局，以槍械性
    能是否確具殺傷力為鑑驗重點，此有國防部94年8 月17日賦
    賜字第0940001802號函（見本院93年度訴字第2115號卷第12
    0 至124 頁）附卷可憑，又本件扣案之改造手槍，經送內政
    部警政署刑事警察局鑑定結果，既認：送鑑改造手槍一把（
    槍枝管制編號：0000000000號），係由仿GLOCK 廠17型半自
    動手槍製造之玩具手槍換裝土造金屬槍管而成之改造手槍，
    機械性能良好，可擊發適用子彈，認具殺傷力等情，有該局
    93年6 月28日刑鑑字第0930120335號槍彈鑑定書（見93年度
    核退偵字第510 號卷第51至56頁）附卷可證，足見扣案之改
    造手槍，具有殺傷力，應認係屬可供軍用之武器已明，至於
    是否確能為軍方單位依嚴格程序篩選使用而列為軍方編制內
    之武器，尚非所問。從而，本件被告未經許可，製造能供軍
    事上使用之具殺傷力之改造手槍，所犯即屬陸海空軍刑法第
    65條第1 項未經許可製造軍用武器罪，揆諸前開規定，應由
    軍法機關追訴審判，普通法院對之自無審判權，應諭知不受
    理之判決（本件業經辯論終結）。
據上論斷，應依刑事訴訟法第303 條第6 款，判決如主文。
中　　華　　民　　國　　96　　年　　2 　　月　　27　　日
                刑事第二庭      審判長法　官  李麗玲
                                      法  官  黎錦福
                                      法  官  張兆光
以上正本證明與原本無異。
如不服本判決，應於判決送達後10日內，向本院提出上訴狀。
                                      書記官  周百川
中　　華　　民　　國　　96　　年　　2 　　月　　27　　日
